【裁判字號】    96,易緝,196
【裁判日期】    970423
【裁判案由】    業務侵占
【裁判全文】
臺灣高雄地方法院刑事判決             96年度易緝字第196號
公  訴  人  臺灣高雄地方法院檢察署檢察官
被      告  甲○○
上列被告因業務侵占案件，經檢察官提起公訴（85年度偵字第20
174 號），被告於本院準備程序進行中，就被訴犯罪事實為有罪
之陳述，經本院告知簡式審判程序意旨，並聽取公訴人及被告之
意見後，本院合議庭裁定由受命法官獨任依簡式審判程序審理，
判決如下：
    主  文
甲○○連續犯業務侵占罪，處有期徒刑陸月，如易科罰金，以銀
元參佰元即新臺幣玖佰元折算壹日。
    事實及理由
一、本件犯罪事實及證據部分，除證據欄增列：被告甲○○於本
    院審理時之自白外，餘均引用檢察官起訴書之記載（詳如附
    件）。
二、本件被告甲○○所犯為死刑、無期徒刑或最輕本刑為3 年以
    上有期徒刑以外之罪，其於準備程序中就被訴事實為有罪之
    陳述，經法官告知簡式審判程序之旨，並聽取公訴人及被告
    之意見後，依刑事訴訟法第273 條之1 第1 項規定，裁定由
    受命法官獨任進行簡式審判程序，合先敘明。
三、被告行為後，刑法業於94年2 月2 日修正公布部分條文，並
    於95年7 月1 日施行。依修正後刑法第2 條第1 項規定：「
    行為後法律有變更者，適用行為時之法律。但行為後之法律
    有利於行為人者，適用最有利於行為人之法律。」，此條規
    定與刑法第1 條罪刑法定主義契合，係規範行為後法律變更
    所生新舊法律比較適用之準據，是刑法第2 條本身雖經修正
    ，尚無比較新舊法之問題，應一律適用裁判時之現行刑法第
    2 條，以決定適用之刑罰法律，先予敘明。又本次修正涵蓋
    之範圍甚廣，故比較新舊法時，應就罪刑有關之共犯、牽連
    犯、連續犯、有無累犯加重、自首減輕暨其他法定加減原因
    與加減例等一切情形，綜其全部罪刑之結果而為比較，復有
    最高法院295 年5 月23日所為之95年度第8 次刑庭會議決議
    可資參照。茲就本案有關之新舊法比較部分，臚列如下。
  (一)本件被告行為時，刑法第336 條第2 項業務侵占罪之法定刑
    罰金部分，依斯時罰金罰鍰提高標準條例第1 條前段規定，
    「依法律應處罰金、罰鍰者，就其原定數額得提高為2 倍至
    10倍」。至被告行為後公布施行之刑法施行法第1 條之1 規
    定：「中華民國94年1 月7 日刑法修正施行後，刑法分則編
    所定罰金之貨幣單位為新臺幣。94年1 月7 日刑法修正時，
    刑法分則編未修正之條文定有罰金者，自94年1 月7 日刑法
    修正施行後，就其所定數額提高為30倍。但72年6 月26日至
    94年1 月7 日新增或修正之條文，就其所定數額提高為3 倍
    」；且刑法第33條第5 款亦修正為：「主刑之種類：罰金，
    新台幣一千元以上，以百元計算之」。經比較新、舊法之結
    果，應以被告行為時之舊法對其較為有利。
  (二)本件被告於犯罪時之刑法第41條第1 項前段規定：「犯最重
    本刑為5 年以下有期徒刑以下之刑之罪，而受6 個月以下有
    期徒刑或拘役之宣告，因身體、教育、職業、家庭之關係或
    其他正當事由，執行顯有困難者，得以1 元以上3 元以下折
    算一日，易科罰金。」又受刑人行為時之易科罰金折算標準
    ，修正前罰金罰鍰提高標準條例第2 條前段（現已刪除）規
    定，就其原定數額提高為100 倍折算1 日，則本件被告行為
    時之易科罰金折算標準，應以銀元300 元折算1 日，經折算
    為新臺幣後，應以新臺幣900 元折算為1 日。惟95年7 月1
    日修正公布施行之刑法第41條第1 項前段則規定：「犯最重
    本刑為5 年以下有期徒刑以下之刑之罪，而受6 個月以下有
    期徒刑或拘役之宣告者，得以新臺幣1,000 元、2,000 元或
    3,000 元折算1 日，易科罰金。」比較修正前後之易科罰金
    折算標準，以95年7 月1 日施行前之規定，較有利於被告，
    則依刑法第2 條第1 項前段，適用修正前刑法第41條第1項
    前段規定，定其易科罰金折算標準。
  (三)被告行為時之刑法第56條規定：「連續數行為而犯同一之罪
    名者，以一罪論。但得加重其刑至2 分之1 。」；至被告行
    為後上開法條則已刪除。該項刪除雖非犯罪構成要件之變更
    ，但已影響行為人刑罰之法律效果，自屬法律有所變更，而
    有比較新舊法之必要。若依舊法規定，僅以一罪論；若依新
    法，則須分論併罰。經比較新、舊法之結果，應以被告行為
    時之舊法較有利於被告。
四、核被告所為，係犯刑法第336 條第2 項之業務侵占罪。被告
    先後多次業務侵占犯行，時間緊接、方法相同，所犯又係構
    成要件相同之罪名，顯係基於概括犯意為之，應依修正前刑
    法第56條連續犯之規定論以一罪。爰審酌被告擔任宏福人壽
    保險公司業務主任，連續三次將業務上收取之客戶保費予以
    侵占入己，因而造成宏福人壽保險公司之損害，行為實有不
    該，且時隔多年，迄今仍未賠償宏福人壽保險公司，亦未達
    成和解，惟念其並無前科，有臺灣高等法院被告前案紀錄表
    在卷，犯後坦承犯行，尚知悔悟，侵占金額為8 萬餘元，暨
    其犯罪動機、目的、生活狀況等一切情狀，量處如主文所示
    之刑，並諭知易科罰金之折算標準。又被告所犯上開罪名，
    係於96年4 月24日以前所為，然其係於85年12月27日經本院
    通緝、96年12月9 日緝獲，依中華民國96年罪犯減刑條例第
    5 條規定，不得減刑，附此敘明。
據上論斷，應依刑事訴訟法第273 條之1 第1 項、第284 條之1
、第299 條第1 項前段，刑法第2 條第1 項、修正前刑法第56條
、刑法第336 條第2 項、修正前刑法第41條第1 項前段，刑法施
行法第1 條之1 ，廢止前罰金罰鍰提高標準條例第2 條，判決如
主文。
本案經檢察官李文和到庭執行職務。
中    華    民    國    97    年    4     月    23    日
                  刑事第十庭  法  官  吳金芳
以上正本證明與原本無異。
如不服本判決，應於收受本判決後10日內向本院提出上訴書狀，
其未具體敘述理由者，應於上訴期間屆滿後20日內，向本院補提
上訴理由書狀（須按他造當事人之人數附繕本，勿逕送上級法院
）。
中    華    民    國    97    年    4     月    23    日
                              書記官  武凱葳
附錄本判決論罪科刑法條：
中華民國刑法第336條
（公務公益侵占罪、業務侵占罪）
對於公務上或因公益所持有之物，犯前條第 1 項之罪者，處 1
年以上 7 年以下有期徒刑，得併科 5 千元以下罰金。
對於業務上所持有之物，犯前條第 1 項之罪者，處 6 月以上
5 年以下有期徒刑，得併科 3 千元以下罰金。
前二項之未遂犯罰之。
附件：（3頁）


司法院資訊處製作；財團法人民間司法改革基金會備份。
